最高法院民事判決　　　　　　九十六年度台上字第二五三六號
上　訴　人　乙○○
　　　　　　　　　　31之1號
　　　　　　甲○○
共　　　同
訴訟代理人　蔡瑞煙律師
被 上訴 人　美商微軟公司
法定代理人　丙○○○ ○○○○○○○
訴訟代理人　洪慶順律師
　　　　　　郭慧雯律師
　　　　　　黃璽麟律師
　　　　　　滕澤珩律師
　　　　　　林詩梅律師
上列當事人間請求損害賠償事件，上訴人對於中華民國九十六年
二月六日台灣高等法院台中分院第二審判決（九十四年度重訴字
第四號），提起上訴，本院判決如下：
    主  文
原判決除假執行部分外廢棄，發回台灣高等法院台中分院。
    理  由
本件被上訴人於上訴人提起上訴後，改派丙○○○ ○○○○○○○為其進行
訴訟之代表人（法定代理人），已據其提出美國華盛頓州公證人
簽署之宣誓書，並經我國駐西雅圖台北經濟文化辦事處簽署簽證
，經核尚無不合，爰列丙○○○ ○○○○○○○為被上訴人之法定代理人。
次查被上訴人主張：上訴人共同從事製作盜版光碟為業，明知如
原判決附表所示之七種電腦軟體屬伊享有電腦程式著作權之著作
，未經伊授權及同意，竟基於非法重製系爭電腦軟體而持有光碟
母片，並為重製販售等情，爰依民法第一百八十四條、第一百八
十五條、修正前著作權法第八十八條第三項規定，求為命上訴人
連帶賠償新台幣（下同）七百萬元本息，並連帶負擔費用將本件
刑事判決最後事實審判決書主文及事實欄暨民事最後事實審判決
書主文欄登載報紙之判決（被上訴人另請求上訴人登報道歉部分
，經原審判決駁回後，未據被上訴人聲明不服）。
上訴人則以：系爭母片非上訴人甲○○所有，伊等並未重製系爭
電腦軟體等語，資為抗辯。
原審為如被上訴人聲明之判決，無非以：系爭電腦軟體，均屬被
上訴人享有著作權之著作，未經被上訴人同意或授權，不得擅自
重製。法務部調查局台中調查站於民國九十二年一月十三日搜索
上訴人住處，查扣內為系爭電腦軟體之光碟母片計四片之事實為
兩造所不爭，堪信為真實。查工廠大量複製光碟，係以金屬母片
刻模後，以射出機壓製大量製造，故仿冒之母片非一般人所能取
得之物件，而係欲大量製造者，透過管道始能刻模製造仿冒母片
。甲○○係光碟射出工廠負責人，乃從事光碟製作之人，對於持
有違反著作權之仿冒母片即可能侵害著作權，自不得諉為不知，
如無以仿冒之母片射出仿冒光碟之意，無無故持有仿冒母片陷自
已於犯罪之必要，且裝載系爭母片之紙袋上有「15k」、「50k」
代號等記載，甲○○自承產量報告表上「1k」代表光碟一千片，
足認甲○○持有系爭盜版母片，有將之以射出機壓製光碟，以販
售圖利之意。又上訴人乙○○明知甲○○以製造盜版光碟為業，
竟幫助甲○○繕打請款單、工作事項規定、產量報告表，並提供
個人帳戶供甲○○收納帳款，顯有共同參與甲○○經營之常業擅
自重製盜版光碟之犯意聯絡及行為分擔，應與甲○○連帶賠償被
上訴人之損害。上訴人從事以射出機壓製之方式以母片重製光碟
販售，其情節較以盜拷之方式重製對被上訴人之侵害更大，則被
上訴人依民國九十二年七月九日修正前著作權法第八十八條第一
項、第三項規定，以每種軟體最高賠償額一百萬元計算，請求上
訴人連帶賠償七百萬元本息，並依同法第九十九條、第八十九條
規定，請求上訴人連帶負擔費用，將刑事最後事實審判決書主文
及事實欄，暨民事最後事實審判決書主文欄登載於經濟日報，即
無不合，應予准許，為其判斷之基礎。
惟按民事訴訟法採不干涉主義及辯論主義，凡當事人所未聲明之
利益，不得歸之於當事人。查被上訴人係主張上訴人未經授權，
共同重製伊享有之系爭電腦程式著作權之電腦軟體，而請求損害
賠償【見刑事附帶民事訴訟起訴狀（附民卷三頁）、民事辯論意
旨狀（原審卷九六頁）】，原審逕以甲○○持有系爭母片，有以
射出機壓製光碟販售圖利之意，因命上訴人連帶賠償損害，已有
任作主張之違法。又上訴人堅決否認有以系爭母片重製光碟之行
為，而法務部調查局台中調查站搜索上訴人住處，僅查扣系爭母
片，似未查扣以系爭母片壓製出之光碟，則上訴人有無以系爭母
片重製光碟，攸關被上訴人可否為本件請求，其事實既未臻明確
，本院無從為法律上判斷。上訴論旨，指摘原判決不當，求予廢
棄，非無理由。
據上論結，本件上訴為有理由。依民事訴訟法第四百七十七條第
一項、第四百七十八條第二項，判決如主文。
中　　華　　民　　國　九十六　年   十一   月   十五   日
                      最高法院民事第六庭
                          審判長法官  朱　建　男
                                法官  顏　南　全
                                法官  黃　義　豐
                                法官  鄭　傑　夫
                                法官  蘇　清　恭
      本件正本證明與原本無異
                                      書  記  官
中　　華　　民　　國　九十六　年   十一 　月  二十八  日
                                                 H
